臺灣高等法院臺南分院刑事判決　　　　　　　　九十三年度上易字第四九號　Ａ
　　　上　訴　人
　　　即　被　告　乙　○　○
右上訴人因業務侵占案件，不服中華民國九十三年七月二十一日臺灣雲林地方法院九
十三年度易字第四七號第一審判決（起訴案號：臺灣雲林地方法院檢察署九十二年度
偵緝字第二一八號），提起上訴，本院判決如左：
      主      文
原判決撤銷。
乙○○連續意圖為自己不法之所有，而侵占對於業務上所持有之物，處有期徒刑捌月
。
      事      實
一、乙○○自民國（下同）八十七年六月一日至九十一年二月三十日止，擔任「千慧
    汽車股份有限公司」（下稱千慧公司，設雲林縣虎尾鎮○○里○○路三五號）會
    計，從事千慧公司之營業收支、存提金錢、登載帳簿等業務，係從事業務之人員
    。詎乙○○因急需用款，竟意圖為自己不法之所有，而基於概括犯意，自八十七
    年十二月間起，至九十一年二月廿八日止（原審記載為二月三十日），連續利用
    千慧公司幫客戶驗車或辦理汽車保險，收取費用時，而將其中部分款項，易持有
    為所有之意思，陸續侵占入己，供己花用。迄九十一年二月底止，乙○○計侵占
    其業務上所持有千慧公司之財物，達新台幣（下同）二百二十萬元。
二、案經千慧公司訴由臺灣雲林地方法院檢察署檢察官偵查起訴。
      理      由
一、右揭事實，業據上訴人即被告乙○○於偵查中供承：認諾書是我親筆所寫，因我
    需要用錢，所以在受僱半年後，即利用公司幫客戶驗車及汽車保險所收費用，一
    點一點侵占公司款項，總共侵占二百二十萬元，因錢是我經手的，我有記流水帳
    ，銀行存摺與流水帳不同，銀行存摺金額，比流水帳數目少，老闆只看流水帳，
    後來老闆看銀行存摺，覺得奇怪，再與流水帳比對才發現，所侵占的錢均花掉了
    等語（詳二一八號偵緝卷六至七頁）。嗣於原審及本院審理時，被告對上開犯行
    ，亦均供承不諱（詳原審卷十三至十五頁、本院上訴卷廿二頁）。核與證人即千
    慧公司負責人甲○○於偵審中指證情節相符（詳二九八七號偵查卷二、十九至廿
    頁，原審卷十三至十四頁），並有被告向千慧公司承認侵占事實之認諾書、千慧
    公司負責人甲○○虎尾農會存摺影本、千慧公司第一商業銀行存摺影本在卷可憑
    （詳二九八七號偵查卷四至八頁）。被告自白，核與事實相符。被告連續業務侵
    占犯行，事證明確，堪以認定。
二、核被告所為，係犯刑法第三百三十六條第二項業務侵占罪。查被告係受僱於千慧
    公司，從事公司營業收支、存提金錢、登載帳簿等會計業務，係從事業務人員。
    被告於千慧公司幫客戶驗車或辦理汽車保險，收取費用時，竟將其中部分款項，
    易持有為所有之意思而侵占，顯係侵占其業務上所持有之物。是被告所為，自該
    當於刑法之「業務上侵占罪」。而被告自八十七年十二月間起，至九十一年二月
    廿八日止，先後多次侵占其業務上所持有之千慧公司財物，時間緊接，手法相同
    ，且所犯係構成要件相同罪名，顯係基於概括犯意反覆為之，為連續犯，應依刑
    法第五十六條規定，論以一罪，依法加重其刑。
三、原判決以被告罪證明確，因予論罪科刑，固非無見。惟查：(一)民國九十一年二月
    份，僅有二十八日，此有九十一年二月日曆一份在卷可憑（詳本院卷四二頁），
    原判決於事實欄，竟載為九十一年二月三十日，顯屬有誤。(二)又原判決主文及事
    實欄，均認定被告所犯業務上侵占罪，係屬連續犯，然原判決於理由欄，既未就
    被告係屬連續犯，予以論述，復未於據上論斷欄，引刑法第五十六條，則原判決
    自有疏失。至被告上訴意旨，以原判決量刑過重，而指摘原判決不當云云。然被
    告自案發後迄今，仍未與被害人千慧公司和解，且所侵占金額，高達二百二十萬
    元，原審審酌被告犯後態度，暨犯罪所生損害，而量處被告有期徒刑十月，符合
    罪刑相當之比例原則。則上訴意旨，指原判決量刑過重，顯無理由。然原判決既
    有上述可議，即屬無可維持，自應由本院將原判決撤銷改判。爰審酌被告身為公
    司會計，理應克盡職守，竟因自己需求，利用職務上機會及公司信任，而侵占其
    業務上所持有款項，嗣在本院上訴審時，已與被害人公司達成和解，並給付被害
    人千慧公司新台幣十萬元，餘款二百十萬元則分期給付，有調解書在卷可憑（詳
    本院卷四三頁），暨所侵占金額高達二百二十萬元及犯後坦承犯行態度等一切情
    狀，對被告量處有期徒刑八月，以資懲儆。
據上論斷，應依刑事訴訟法第三百六十九條第一項前段、第二百九十九條第一項前段
，刑法第五十六條、第三百三十六條第二項，罰金罰鍰提高標準條例第一條前段，判
決如主文。
本案經檢察官楊治宇到庭執行職務。
中    華    民    國      九十三      年      十      月      二十一    日
                                  臺灣高等法院臺南分院刑事第六庭
                                      審判長法官  蔡    崇    義
                                            法官  吳    永    宋
                法官  董    武    全
右正本證明與原本無異。
不得上訴。
                                      法院書記官  黃    全    忠
中    華    民    國      九十三      年      十      月      二十二    日
附錄法條：
刑法第三百三十六條第二項：
對於業務上所持有之物，犯前條第一項之罪者，處六月以上五年以下有期徒刑，得併
科三千元以下罰金。
